【裁判字號】    98,消債更,584
【裁判日期】    981015
【裁判案由】    更生事件
【裁判全文】
臺灣臺中地方法院民事裁定           98年度消債更字第584號
    聲  請  人
    即  債務人  陳湘蓁（即陳淑.
上列聲請人與債權人上海商業儲蓄銀行股份有限公司、台北富邦
商業銀行股份有限公司、國泰世華商業銀行股份有限公司、渣打
國際商業銀行股份有限公司、遠東國際商業銀行股份有限公司、
萬泰商業銀行股份有限公司、日盛國際商業銀行股份有限公司、
中國信託商業銀行股份有限公司、永豐商業銀行股份有限公司間
因消費者債務清理事件，聲請更生，本院裁定如下：
    主    文
本件移送臺灣士林地方法院。
    理    由
一、按更生及清算事件專屬債務人住所地之地方法院管轄。不能
    依前項規定定管轄法院者，由債務人主要財產所在地之地方
    法院管轄，消費者債務清償條例第 5條有明文。次按關於更
    生或清算之程序，準用民事訴訟法之規定，而民事訴訟法規
    定，訴訟之全部或一部，法院認為無管轄權者，依原告聲請
    或依職權以裁定移送於其管轄法院，同法第15條及民事訴訟
    法第28條亦有明文。又依一定之事實，足認以久住之意思，
    住於一定之地域者，即為設定其住所於該地，為民法第20條
    所明定，是我國民法關於住所之設定，兼採主觀主義及客觀
    主義之精神，必須主觀上有久住一定地域之意思，客觀上有
    住於一定地域之事實，該一定之地域始為住所，故住所並不
    以登記為要件。又戶籍法為戶籍登記之行政管理規定，戶籍
    地址乃係依戶籍法所為登記之事項，戶籍地址並非為認定住
    所之唯一標準。
二、經查：本件更生之聲請，聲請人雖主張住所地為「台中市○
    區○○○街8號5樓之10」（原住「台北縣淡水鎮○○街120巷
    25號12樓」），惟聲請人工作地點為設於「台北縣淡水鎮○
    ○路」之美髮店，而本次聲請更生，經本院定期訊問，其送
    達地址為「台北縣淡水鎮○○街 120巷25號12樓」，而債務
    人於本院訊問時亦陳稱其子（陳瑋軒）目前就讀淡水工商一
    年級，且是因為銀行一直跑到我家，所以才到台中聲請，之
    前戶籍在台中，98年 7月遷回台北淡水，我以前一直都住淡
    水，是因為欠債，才遷到台中等語。是債務人生活重心均係
    在台北縣淡水鎮，則依上開說明，應認聲請人之住所地並非
    在台中縣市，而應在台北縣。從而，本件應由聲請人住所地
    法院即臺灣士林地方法院專屬管轄，爰依職權為移轉管轄。
三、依消費者債務清償條例第5 條、第15條及民事訴訟法第28條
    ，裁定如主文。
中    華    民    國    98    年    10    月    15    日
                  民事庭法  官  顏世傑
上為正本係照原本作成
如對本裁定抗告應於送達後10日內向本院提出抗告狀，並繳納新
台幣1000元之裁判費。
中    華    民    國    98    年    10    月    15    日
                        書記官  楊媛筑


司法院資訊處製作；財團法人民間司法改革基金會備份。
